臺灣高等法院刑事判決　　　　　　　　93年度上訴字第2867號
上　訴　人　臺灣臺北地方法院檢察署檢察官
被　　　告　丙○○
　　　　　　　　　　二樓
上列上訴人因被告偽造文書等案件，不服臺灣臺北地方法院92年
度訴字第2105號，中華民國93年8 月9 日第一審判決（起訴案號
：臺灣臺北地方法院檢察署92年度偵字第20742 號），提起上訴
，本院判決如下：
    主  文
原判決撤銷，發回臺灣臺北地方法院。
    理  由
一、本件公訴意旨略以：被告丙○○與江國彥（已死亡，另經不
    起訴處分）、曾祥龍（移轉臺灣士林地方法院檢察署偵查）
    共同意圖為自己不法之所有，基於概括犯意聯絡，於民國九
    十一年初，先向乙○○偽稱可代為至大陸地區推廣該公司業
    務為由，致乙○○陷於錯誤而交付其經營之昇都環保科技股
    份有限公司（下稱：昇都公司）營業執照、營利事業登記證
    影本，復偽刻日月光半導體製造股份有限公司及負責人張虔
    生之印章，再向庚○○、戊○○、己○○、丁○○等人偽稱
    可代為安排赴大陸地區工作為由，詐得其個人之
    口名簿等資料，藉以偽造其等在職證明、所得扣繳憑單等私
    文書，且偽刻其等印章，於九十一年四月間某日，分別冒用
    庚○○、己○○之名義偽填匯通銀行信用卡申請書，且將上
    開二份偽填之申請書連同江國彥向匯通銀行申辦信用卡之申
    請書，郵寄至匯通銀行，而行使之，足生損害於庚○○、己
    ○○及匯通銀行信用卡客戶資料管理之正確性。嗣因匯通銀
    行承辦人員趙興民發覺有異而報警處理，經警於同年四月二
    十九日十一時許，江國彥前往臺北市○○路○段八八號匯通
    商業銀行簽領所申辦之信用卡時當場查獲，並據江國彥之供
    述，持搜索票，前往被告位於同市○○區○○街一段二三九
    巷十八號一樓之住所搜索，當場起獲偽造之發票章二枚、公
    司章二枚、私章四枚、統編號碼章四枚、名片四張、偽造之
    文書資料一批及電話六具等物，而悉上情。因認被告涉犯刑
    法第二百十七條第一項、第二百十六條、第二百十條、第三
    百三十九條第一項等罪嫌等語。
二、原審判決以：(一)本案被告被訴於九十年十一月二日，在臺北
    市○○區○○路四七號九樓，對不知情之曾士榮（原名曾松
    坤）謊稱其係昶翔、益全、泰全及大陸地區某百貨公司負責
    人，並慫恿曾士榮邀集庚○○、黎國榮、林淑娟、張煌文、
    徐保生等人前往大陸地區任職；其偽造上開公司印章、偽蓋
    上開公司之印文於「邀請書」及「收據」之上，並交付予庚
    ○○等人，以藉由代辦出國證件之名義向庚○○等人收取保
    證金，所詐得之款項均全數入己，被告以上所為，係犯刑法
    第二百十六條、第二百十條之行使偽造私文書罪與刑法第三
    百三十九條第一項詐欺罪之犯罪事實，業經臺灣士林地方法
    院檢察署檢察官於九十二年十一月二十七日向臺灣士林地方
    法院提起公訴，現繫屬於臺灣士林地方法院以九十二年度訴
    字第六八六號案件審理中，迄今尚未審理終結，有臺灣士林
    地方法院檢察署九十二年十一月二十七日士檢和九十二偵七
    七六九字第八三二六號函及同署九十二年度偵字第七七六九
    號起訴書可查。(二)又公訴人稱本案被告冒用「己○○」之名
    義偽填信用卡申請書，持之向匯通銀行申請信用卡之事實，
    與臺灣士林地方法院九十二年度訴字第六八六號案件內扣得
    之己○○
    玉珊到庭證稱：從未遺失過
    父母欄、住址等都與真正之
    三年五月二十一日訊問筆錄），足徵如公訴人之指訴可採，
    則被告持偽造之己○○
    書向匯通銀行申辦信用卡之事實，即與臺灣士林法院九十二
    年訴字第六八六號之事實，有連續犯、牽連犯裁判上一罪之
    關係。(三)本件係經公訴人提起公訴於九十二年十二月十二日
    繫屬本院；臺灣士林地方法院九十二年度訴字第六八六號案
    件，係由臺灣士林地方法院檢察署檢察官提起公訴，於九十
    二年十一月二十七日繫屬於臺灣士林地方法院，有臺灣臺北
    地方法院檢察署九十二年十二月十二日甲○茂談九十二偵二
    ０七四二字第一０三七六號函、臺灣士林地方法院檢察署九
    十二年十一月二十七日士檢和九十二偵字第七七六九字第八
    三二六號函在卷可按，足徵本院係繫屬在後，為刑事訴訟法
    第八條所指不得審判之法院，爰不經言詞辯論，逕為諭知不
    受理之判決。
三、原審對本案為不受理判決固非無見，惟按刑法第五十六條之
    連續犯，須以基於概括犯意為之，並犯構成要件相同之罪名
    ，始足當之。所謂出於概括犯意，必須其多次犯罪行為自始
    均在一個預定犯罪計劃以內，出於主觀上始終同一犯意之進
    行，若中途另有新犯意發生，縱所犯為同一罪名，究非連續
    其初發的意思，即不能成立連續犯（最高法院七十年度台上
    字第六二九六號判例意旨參照）。次按刑法上之牽連犯，係
    指行為者意念中祇欲犯某罪，而其實施犯罪之方法，或其實
    施犯罪之結果，觸犯行為人目的行為以外之其他罪名而言。
    牽連犯的數行為間，有無方法或結果行為與目的行為之牽連
    關係存在，並應參酌行為時客觀的事實以為決定，亦即在客
    觀上認其方法或結果行為，與犯罪之目的行為，有不可分離
    之直接密切關係，始克成立（最高法院七十九年度臺上字第
    五四七號判例意旨參照）。又刑事訴訟法第二百六十七條規
    定，檢察官就犯罪事實一部起訴者，其效力及於全部，係指
    已起訴之部分及未起訴之部分，均應構成犯罪，並具連續犯
    或牽連犯之裁判上一罪關係（最高法院三十七年特覆字第三
    七二二號判例意旨參照）。經查：
    (一)原審判決就被告本案被訴事實如何與同被告繫屬於臺灣士
      林地方法院之九十二年度訴字第六八六號案件（下簡稱：
      前案）之起訴事實，有連續犯或牽連犯之裁判上一罪關係
      ，僅以上述二、(二)所示之理由簡單交待，且未以連續犯或
      牽連犯之要件分析說明之，已有未洽。而由證人己○○所
      為不認識被告之證述可證，本案公訴意旨稱：被告向己○
      ○偽稱可代為安排赴大陸地區工作為由，詐得其個人之身
      分證及戶口名簿等資料云云，與事實不符，又如何可謂公
      訴人指訴可採。
    (二)被告於本件警詢中固承稱：有以偽造「己○○」之名義偽
      填信用卡申請書，持之向匯通銀行申請信用卡等語，但於
      原審審理時否認有為本件起訴書所指之犯行，有原審筆錄
      在卷可查，並於本院訊問時，供稱：己○○的
      頭到尾都沒有看到過，是江國彥到中華路一段八八號九樓
      匯通銀行領的，所以去匯通銀行申請信用卡的人不是我云
      云。而被告於前案警詢及偵審中則否認有偽造「己○○」
      名義國民
      件第一審既然尚未判決，在被告否認前案起訴事實之情形
      下，未參與該案審判之本件原審又如何認定該前案起訴之
      被告犯罪事實確亦成立犯罪，其起訴效力及於被告本案之
      起訴事實？又雖然被告事後之供述非判斷被告就多數同一
      罪名之犯嫌有無概括犯意之唯一標準，但仍不失為參考依
      據之一，被告既於原審及本院調查時皆否認有冒用己○○
      名義申請信用卡之行為，為何仍可認其前後案被訴事實同
      係出於一個初發之概括犯意，原審判決亦未說明。再者，
      被告前案係於九十一年二月二十八日十七時許，為警在其
      等證件，有該前案起訴書及搜索扣押筆錄在卷可稽，而被
      告本案被訴之行使偽造「己○○」名義之信用卡申請書之
      時間，則是在上開偽造「己○○」名義之國民
      查扣之後。且原審提示予證人己○○辨識者為前案偵查卷
      第六六頁所附之偽造「己○○」名義之國民
      此影本與本案偵查卷第九五頁所附之偽造「己○○」名義
      之國民
      之發證日期亦不相同，所稱之事實上相關性何在，尚有疑
      問，另本案偵查卷第一三四頁至第一三五頁有不同照片之
      「己○○」名義之國民
      通銀行用以申請信用卡者，亦不明確，原審皆未予查明，
      則如何能遽謂本案起訴事實與前案之起訴事實，有連續犯
      、牽連犯裁判上一罪之關係。
四、綜上所述，被告本案之起訴事實是否與前案之起訴事實有裁
    判上一罪關係，尚有疑點待釐清，原審未予查明，遽認上開
    二案間有裁判上一罪關係，尚有未當。公訴人上訴意旨，指
    摘原審判決不當，為有理由，自應由本院將原判決撤銷，發
    回。原審法院另為適法之裁判，並不經言詞辯論為之。
據上論結，應依刑事訴訟法第三百六十九條第一項但書、第三百
七十二條，判決如主文。
中　　華　　民　　國　　94　　年　　1 　　月　　13　　日
　　　　　　　　　刑事第九庭　  審判長法　官  李文成
　　　　　　　　　　　　　　　　　　  法　官  官有明
　　　　　　　　　　　　　　　　　　  法　官  王復生
以上正本證明與原本無異。
如不服本判決，應於收受送達後十日內向本院提出上訴書狀，其
未敘述上訴之理由者並得於提起上訴後十日內向本院補提理由書
（均須按他造當事人之人數附繕本）。
                                     書記官   王宜玲
中　　華　　民　　國　　94　　年　　1 　　月　　18　　日
